臺灣板橋地方法院刑事判決　　　　　　　　　　　　　九十三年度訴字第五一三號
　　公　訴　人　臺灣板橋地方法院檢察署檢察官
　　被　　　告　甲○○
右列被告因稅捐稽徵法等案件，經檢察官提起公訴（九十三年度偵字第四三一五號）
，被告於準備程序認罪，本院以簡式審判程序判決如左：
    主  文
甲○○公司負責人，為納稅義務人，以詐術逃漏稅捐，累犯，處有期徒刑月，如易
科罰金，以佰元折算壹日；又行使從事業務之人，明知為不實之事項，而登載於其
業務上作成之文書，足以生損害於公眾及他人，累犯，處有期徒刑月，如易科罰金
，以佰元折算壹日；應執行有期徒刑伍月，如易科罰金，以佰元折算壹日。
    事  實
一、甲○○係址設臺北市○○區○○路二段九一號「雄大興實業有限公司」（下稱雄
    大興公司）之實際負責人，並以製作各類所得扣繳憑單及雄大興公司之營利事業
    所得稅結算申報書為其附隨業務，為從事業務之人。其前於民國八十九年間，曾
    因傷害案件，經本院於八十九年八月十一日以八十九年度板簡字第七二四號判處
    有期徒刑四月，如易科罰金以三百元折算一日確定，並於同年十一月六日易科罰
    金執行完畢。詎猶不知警惕，明知吳林阿妹雖曾於八十八年間受僱於雄大興公司
    ，惟於九十年間並未在雄大興公司任職，亦未領取新臺幣（下同）十萬元之薪資
    ，竟基於逃漏稅捐及行使業務上登載不實文書之犯意，於九十年底某日，委託某
    楊姓真實姓名、年籍不詳且不知情之記帳員，在其業務上所作成之文書即各類所
    得稅扣繳暨免扣繳憑單上，虛載吳林阿妹於九十年間向雄大興公司支領十萬元之
    薪資，又接續在其業務上所作成之文書即九十年度雄大興公司營利事業所得稅申
    報書上，填載吳林阿妹於九十年間在雄大興公司領取薪資十萬元，而虛列該公司
    營業成本，持向財政部臺北市國稅局中正稽徵所申報營利事業所得稅而行使之，
    致使該年度營業成本增加十萬元，營利所得減少十萬元，藉此詐術逃漏該年度應
    納之營利事業所得稅二萬四千一百六十六元，並將該扣繳憑單寄發而行使之，足
    以生損害於稅捐稽徵機關對於稅捐稽徵之正確性及吳林阿妹本人。嗣因吳林阿妹
    收受其個人九十年度綜合所得稅核定通知書，發覺其於九十年間未曾向雄大興公
    司支領薪資卻遭稅捐稽徵機關核定補稅，乃具狀向臺灣板橋地方法院檢察署提出
    告訴，因而查悉上情。
二、案經吳林阿妹訴請臺灣板橋地方法院檢察署檢察官偵查起訴。
    理  由
一、右揭犯罪事實，業據被告甲○○於本院審理時坦承不諱，核與告訴人吳林阿妹之
    指訴及證人潘嘪春嬌所證述情節大致相符，並有告訴人所提出財政部臺灣省北區
    國稅局綜合所得稅核定通知書及綜合所得稅核定稅額繳款書各一份（發查字卷第
    五至六頁）、告訴人之在職證明書一紙（他字卷第二四頁）、財政部臺北市國稅
    局中正稽徵所九十三年一月十三日財北國稅中正營所字第０九三００００二六九
    號函移文單、核定通知書（他字卷第四七頁）、雄大興公司九十年度營利事業所
    得稅結算申報書及資產負債表（他字卷第四八至四九頁）、雄大興公司營利事業
    登記證、公司執照（他字卷第十六至十七頁），以及吳林阿妹於九十年度遭虛報
    薪資所得之扣繳暨免扣繳憑單一紙復於本院卷可稽。本件事證明確，被告犯行洵
    堪認定。
二、核被告甲○○所為，係犯刑法第二百十六條之行使第二百十五條業務登載不實文
    書罪、稅捐稽徵法第四十七條第一款、第四十一條之公司負責人為納稅義務人以
    詐術逃漏稅捐罪。其利用某楊姓真實姓名、年籍不詳且不知情之記帳員填製不實
    之各類所得扣繳暨免扣繳憑單及營利事業所得稅結算申報書，為間接正犯。又先
    後接續於其業務上所作成之文書即各類所得稅扣繳暨免扣繳憑單及九十年度雄大
    興公司營利事業所得稅申報書上，虛載吳林阿妹於九十年間向雄大興公司支領十
    萬元之薪資之不實事項，為接續犯，應僅成立一罪，而此業務上登載不實之低度
    行復應為行使之高度行為吸收而不另論罪。次按稅捐稽徵法第四十七條第一款之
    規定，係將納稅義務人之公司責任，基於刑事政策之考慮，於應處徒刑之範圍，
    轉嫁於公司負責人，從而，因此受罰之公司負責人，乃屬於「代罰」之性質，究
    非屬該公司負責人本身之犯罪行為，自與公司負責人之其他犯罪行為間，無方法
    結果之牽連關係（最高法院八十五年度臺上字第六０六五號判決參照），是被告
    所犯公司負責人為納稅義務人以詐術逃漏稅捐與行使業務登載不實文書二罪間，
    犯意各別，行為互異，應予分論併罰。另查被告前於八十九年間，曾因傷害案件
    ，經本院於八十九年八月十一日以八十九年度板簡字第七二四號判處有期徒刑四
    月，如易科罰金以三百元折算一日確定，並於同年十一月六日易科罰金執行完畢
    ，有臺灣高等法院被告全國前案紀錄表一份附卷可稽，其經有期徒刑執行完畢後
    五年內，再犯本案有期徒刑以上之罪，為累犯，應依法加重其刑。爰審酌被告之
    素行、犯罪之動機目的、逃漏稅額僅二萬四千一百六十六元、智識程度（高中畢
    業），及於本院審理時已坦承犯行之犯後態度等一切情狀，分別量處如主文所示
    之刑，及各諭知易科罰金之折算標準，並定其應執行之刑。
三、末按除被告所犯為死刑、無期徒刑、最輕本刑為三年以上有期徒刑之罪或高等法
    院管轄第一審案件者外，於前條第一項程序進行中，被告先就被訴事實為有罪之
    陳述時，審判長得告知被告簡式審判程序之旨，並聽取當事人、代理人、辯護人
    及輔佐人之意見後，裁定進行簡式審判程序，刑事訴訟法第二百七十三條之一定
    有明文。查本件被告所犯上開行使業務上登載不實文書罪之法定本刑為「三年以
    下有期徒刑、拘役或五百元以下罰金」，逃漏稅捐罪之法定本刑為「五年以下有
    期徒刑、拘役或科或併科新臺幣六萬元以下罰金」，均非最輕本刑三年以上有期
    徒刑之罪，且被告於九十三年五月十九日準備程序進行中，復就被訴事實為有罪
    之陳述，經告知被告簡式審判程序之旨，被告及公訴人對於本件改依簡式審判程
    序審理亦均表示無意見，是本院合議庭即依前揭刑事訴訟法規定，裁定本件進行
    簡式審判程序，附此說明。
據上論斷，應依刑事訴訟法、第二百九十九條第一項前段、第二百七十三條之一第一
項，稅捐稽徵法第四十七條第一款、第四十一條，刑法第十一條前段、第二百十六條
、第二百十五條、第四十七條、第四十一條第一項前段、第五十一條第五款，罰金罰
鍰提高標準條例第一條前段、第二條，判決如主文。
本案經檢察官許智評到庭執行職務。
中　　　華　　　民　　　國　　九十三　　年　　　五　　　月　　二十六　　日
                          臺灣板橋地方法院刑事第十四庭
                              法　官  楊  明  佳
右正本證明與原本無異。
如不服本判決，應於判決送達後十日內向本院提出上訴狀（應附繕本），上訴於臺灣
高等法院。
                              書記官  黃  炎  煌
中　　　華　　　民　　　國　　九十三　　年　　　五　　　月　　二十七　　日
附錄法條：
刑法第二百十五條（業務上文書登載不實罪）
從事業務之人，明知為不實之事項，而登載於其業務上作成之文書，足以生損害於公
眾或他人者，處三年以下有期徒刑、拘役或五百元以下罰金。
刑法第二百十六條（行使偽造變造或登載不實之文書罪）
行使第二百十條至第二百十五條之文書者，依偽造、變造文書或登載不實事項或使登
載不實事項之規定處斷。
稅捐稽徵法第四十一條（逃漏稅捐之處罰）
納稅義務人以詐術或其他不正當方法逃漏稅捐者，處五年以下有期徒刑、拘役或科或
併科新台幣六萬元以下罰金。
稅捐稽徵法第四十七條（法人或非法人團體負責人之刑責）
本法關於納稅義務人、扣繳義務人及代徵人應處徒刑之規定，於左列之人適用之：
一　公司法規定之公司負責人。
二　民法或其他法律規定對外代表法人之董事或理事。
三　商業登記法規定之商業負責人。
四　其他非法人團體之代表人或管理人。
